臺灣板橋地方法院刑事判決　　　　　　 100年度訴字第2318號
公　訴　人　臺灣板橋地方法院檢察署檢察官
被　　　告　陳美麗
上列被告因違反毒品危害防制條例案件，經檢察官提起公訴（10
0 年度毒偵字第4913號），被告於準備程序中就被訴事實為有罪
之陳述，經告知簡式審判程序之旨，並聽取當事人之意見後，本
院裁定由受命法官獨任進行簡式審判程序，判決如下：
    主  文
陳美麗施用第一級毒品，累犯，處有期徒刑壹年，扣案之海洛因
殘渣袋壹個內之微量海洛因沒收銷燬之；上開海洛因之外包裝袋
壹只、注射針筒壹支及分裝勺壹支均沒收。又施用第二級毒品，
累犯，處有期徒刑陸月。應執行有期徒刑壹年參月。扣案之海洛
因殘渣袋壹個內之微量海洛因沒收銷燬之；上開海洛因之外包裝
袋壹只、注射針筒壹支及分裝勺壹支均沒收。
    事  實
一、陳美麗前於民國89年間因施用毒品案件，經本院以89年度毒
    聲字第672 號裁定送勒戒處所觀察、勒戒，因有繼續施用毒
    品傾向，經本院以89年度毒聲字第1286號裁定入戒治所施以
    強制戒治，其後因戒治成效良好，經本院以89年度毒聲字第
    3862號裁定停止戒治，所餘戒治期間付保護管束，然又因於
    保護管束期間違反應遵守事項情節重大，經本院以89年度毒
    聲字第6041號裁定撤銷停止戒治，令入戒治處所執行強制戒
    治，嗣於90年11月11日戒治期滿，並經臺灣板橋地方法院檢
    察署檢察官於90年12月23日以90年度戒毒偵字第741 號為不
    起訴處分確定。又於91年間因施用毒品案件，經本院以91年
    度毒聲字第2171號裁定入戒治所施以強制戒治，於92年7 月
    8 日強制戒治執行完畢；又於91年間因違反毒品危害防制條
    例案件，經本院以91年度訴字第1740號判決判處有期徒刑 8
    月，後因撤回上訴而確定，並於93年3月8日縮刑期滿執行完
    畢；又於95年間因施用毒品案件，經臺灣宜蘭地方法院以95
    年度訴字第265號判決判處有期徒刑10月、6月，應執行有期
    徒刑1年2月，嗣經臺灣高等法院以96年度上訴字第68號判決
    撤銷第一審判決，改判處有期徒刑1年、8月，應執行有期徒
    刑1年6月確定，嗣經臺灣高等法院以96年度聲減字第165 號
    裁定減刑減為有期徒刑6月、4月，應執行有期徒刑9 月確定
    ，甫於96年8月2日縮刑期滿執行完畢；又於96年間因施用毒
    品案件，經本院以97年度訴字第767號判決判處有期徒刑1年
    、6月，應執行有期徒刑1年4 月確定，甫於98年11月19日縮
    刑期滿執行完畢。
二、詎陳美麗猶不知悔改，復基於施用第一級毒品海洛因及第二
    級毒品甲基安非他命之犯意，先於100 年7 月12日晚間某時
    （起訴書略載於100 年7 月13日晚間11時許為警採尿回溯96
    小時內，在不詳處所），在新北市三峽區某友人住處內，以
    不詳方式，施用甲基安非他命1 次，復於100 年7 月13日晚
    間6 時許，在新北市三峽區恩主公醫院附近加油站內，以注
    射針筒注射之方式，施用海洛因1 次，嗣為警於同日晚間10
    時50分許，在新北市○○區○○路168 號前查獲，並扣得其
    所持有之注射針筒1 支、分裝勺1 支及海洛因殘渣袋1 個等
    物。經警採集其尿液，送驗結果呈鴉片類（嗎啡）及甲基安
    非他命類陽性反應，始悉上情。
三、案經新北市政府警察局海山分局報請臺灣板橋地方法院檢察
    署檢察官偵查起訴。
    理  由
一、本件被告陳美麗所犯係死刑、無期徒刑、最輕本刑為3 年以
    上有期徒刑以外之罪，其於準備程序中就被訴事實為有罪之
    陳述，經法官告知簡式審判程序之旨，並聽取公訴人及被告
    之意見後，本院合議裁定由受命法官獨任進行簡式審判程序
    ，合先敘明。
二、上揭事實，業據被告於本院準備程序中及審理時供承不諱，
    （見本院100 年度訴字第2318號卷第31頁背面、第33頁背面
    ），又其於上開時、地為警查獲後所採尿液經送臺灣檢驗科
    技股份有限公司以EIA酵素免疫分析法初步檢驗，再以GC/MS
    氣相層析質譜儀法確認檢驗結果，確均呈鴉片類（嗎啡）及
    甲基安非他命類陽性反應乙節，亦有該公司100年7月27日編
    號：UL/2011/00000000號濫用藥物檢驗報告、新北市政府警
    察局海山分局毒品案件尿液檢體編號及姓名對照表各1 紙附
    卷可稽（見臺灣板橋地方法院檢察署100 年度毒偵字第4913
    號卷第33、59頁），並有注射針筒1支、分裝勺1支及海洛因
    殘渣袋1 只等物扣案可資佐證，被告之自白既有上開證據足
    資補強，應堪信為真實。據此，本案事證明確，被告犯行堪
    以認定。
三、又按毒品危害防制條例於92年7月9日修正公佈，自93年1 月
    9日施行，其中第20條 、第23條將施用毒品之刑事處遇程式
    ，區分為「初犯」及「5年內再犯」、「5年後再犯」。依其
    立法理由之說明：「初犯」，經觀察、勒戒或強制戒治後，
    應為不起訴處分或不付審理之裁定；經觀察、勒戒或強制戒
    治執行完畢釋放後，「5 年內再犯」者，因其再犯率甚高，
    原實施之觀察、勒戒及強制戒治既已無法收其實效，爰依法
    追訴或裁定交付審理。至於經觀察、勒戒或強制戒治執行完
    畢釋放後，「5 年後再犯」者，前所實施之觀察、勒戒或強
    制戒治已足以遮斷其施用毒品之毒癮，為期自新及協助其斷
    除毒癮，仍適用「初犯」規定，先經觀察、勒戒或強制戒治
    之程式。從而，依修正後之規定，僅限於「初犯」及「5 年
    後再犯」二種情形，始應先經觀察、勒戒或強制戒治程式。
    倘被告於5 年內已再犯，經依法追訴處罰，縱其第三次（或
    第三次以上）再度施用毒品之時間，在初犯經觀察、勒戒或
    強制戒治執行完畢釋放5年以後，已不合於「5年後再犯」之
    規定，且因已於「5 年內再犯」，顯見其再犯率甚高，原實
    施觀察、勒戒或強制戒治，已無法收其實效，即應依該條例
    第10條處罰（最高法院97年度第5 次刑庭會議決議意旨參照
    ）。被告有如犯罪事實欄所示觀察、勒戒、強制戒治及論罪
    科刑之前科，有臺灣高等法院被告前案紀錄表1 份在卷可佐
    ，足見被告於上開強制戒治執行完畢釋放後5 年內已再犯施
    用毒品罪，就本件而言，並不合於「5 年後再犯」之規定，
    且因已於「5 年內再犯」，顯見其再犯率甚高，原實施之強
    制戒治已無法收其實效，揆諸上開說明，自應依毒品危害防
    制條例第10條規定處罰。綜上所述，本案事證已臻明確，被
    告犯行洵堪認，應予依法論科。
四、核被告所為，係犯毒品危害防制條例第10條第1 項之施用第
    一級毒品罪及同條第2 項之施用第二級毒品罪。其為施用第
    一級毒品海洛因、第二級毒品甲基安非他命而持有之行為，
    皆為其施用之高度行為所吸收而不另論罪。其所犯上開2 罪
    間，犯意各別、行為互殊，應予分論併罰。又被告有如事實
    欄所載之犯罪科刑及執行情形，此有臺灣高等法院被告前案
    紀錄表1 份附卷可按，其於受有期徒刑執行完畢後，5 年內
    故意再犯本件有期徒刑以上之2 罪，均為累犯，應依刑法第
    47條第1 項之規定，加重其刑。爰審酌被告前已有因施用毒
    品而經觀察、勒戒、強制戒治及多次論罪科刑之紀錄，猶再
    犯本件施用毒品犯行，可徵其悔意不深，遠離毒品之意志薄
    弱，惟其施用毒品係自戕行為，對他人法益尚無具體危害，
    及其施用毒品之動機，暨犯罪後坦承犯行之態度等一切情狀
    ，分別量處如主文所示之刑，暨定其應執行之刑，以示懲儆
    。
五、扣案海洛因殘渣袋1 個內之微量海洛因，係第一級毒品，不
    問屬於犯人與否，皆應依毒品危害防制條例第18條第1 項前
    段規定宣告沒收銷燬之。至盛裝上開海洛因之外包裝袋1 個
    ，有防制毒品裸露、潮濕及便於攜帶之功能，與注射針筒1
    支、分裝勺1 支，均係被告所有供犯本件施用第一級毒品犯
    行所用之物，業據其供承在卷，爰併依刑法第38條第1 項第
    2 款之規定沒收之。
據上論斷，應依刑事訴訟法第273條之1第1項、第299條第1 項前
段，毒品危害防制條例第10條第1項、第2項、第18條第1 項前段
，刑法第11條前段、第47條第1 項、第51條第5 款、第38條第1
項第2 款，判決如主文。
本案經檢察官褚仁傑到庭執行職務。
中    華    民    國    100   年    10    月    31    日
            刑事第二十一庭    法  官  林維斌
上列正本證明與原本無異。
如不服本判決，應於判決送達後10日內敘明上訴理由，向本院提
出上訴狀 (應附繕本) ，上訴於臺灣高等法院。其未敘述上訴理
由者，應於上訴期間屆滿後20日內向本院補提理由書「切勿逕送
上級法院」。
                              書記官  黃炎煌
中    華    民    國   100    年    11    月    3     日
本案論罪科刑法條：
毒品危害防制條例第10條
施用第一級毒品者，處 6 月以上 5 年以下有期徒刑。
施用第二級毒品者，處 3 年以下有期徒刑。